【裁判字號】    99,交聲,374
【裁判日期】    990630
【裁判案由】    聲明異議
【裁判全文】
臺灣臺南地方法院交通事件裁定         99年度交聲字第374號
原處分機關  交通部公路總局嘉義區監理所麻豆監理站
異  議  人
即受處分人  甲○○
上列受處分人因違反道路交通管理處罰條例案件，對於交通部公
路總局嘉義區監理所麻豆監理站民國99年3月12日所為之處分（
原處分：麻監裁罰字第裁75-ZEP040313號）聲明異議，本院裁定
如下：
    主  文
原處分撤銷。
甲○○不罰。
    理  由
一、原處分意旨略以：異議人甲○○所有之牌照號碼2S-4009號
    自用小客車（下稱系爭汽車），於民國98年12月22日8時46
    分許，行經國道高速公路岡山收費站南下第7車道（ETC收費
    車道）時，因「駛進收費站繳費時，未依標誌指示過站繳費
    （未申裝戶行駛電子收費車道）」之情形，經內政部警政署
    國道公路警察局第五警察隊予以製單舉發，嗣原處分機關即
    交通部公路總局嘉義區監理所麻豆監理站，以異議人違規事
    實明確，依道路交通管理處罰條例（下稱處罰條例）第33
    條第3項之規定，裁處異議人新臺幣（下同）600元罰鍰等語
    。
二、聲明異議意旨略以：其於97年11月，向一名經營地下錢莊綽
    號為阿昌之男子借款2萬元，嗣因異議人無法還款，該名綽
    號為阿昌之男子於97年12月5日夜間即將系爭汽車開走，俟
    異議人被告知系爭汽車已賣給車行，要求需準備6萬元方得
    回贖，異議人因無法回贖而喪失該車所有權，異議人既無占
    有系爭車輛，自非本件違規之人。再者，異議人於98年農曆
    前即至臺北工作，復於98年6月間加入臺灣大車隊，因此更
    不可能駕駛系爭汽車於南部違規等語，爰聲明異議，請求撤
    銷原處分。
三、汽車行駛於高速公路，除處罰條例第33條第1項、第2項外，
    有其他違反管制規定之行為，處駕駛人600元以上1,200元以
    下罰鍰，高速公路及快速公路交通管制規則第23條，以及道
    路交通管理處罰條例第33條第3項定有明文。基此，倘非汽
    車實際駕駛人，自無依上開規定受罰之理。
四、本院審查：
  (一)舉發機關以上揭事由舉發異議人，原處分機關據此裁處異議
    人600元罰鍰之事實，有原處分機關麻監裁罰字第裁75-ZEP0
    40313號裁決書及舉發機關公警局交字第ZEP040313號舉發通
    知單在卷可稽。
  (二)復查證人乙○○證稱：「我記得異議人有向我買過一台雅哥
    的車，車號是不是2S-4009號自用小客車，我忘記了。我有
    介紹一個叫阿昌的人給異議人認識，異議人表明他缺錢，希
    望用車子抵押借錢，我才介紹阿昌給他認識，但是異議人向
    阿昌借了多少錢我不知道。後來異議人的母親有打電話請我
    聯絡阿昌請他將車子還給異議人，這件事情發生有1、2年了
    ，實際時間我忘記了。」等語綦詳（本院卷第91頁背面、第
    92頁正面）。衡情證人乙○○與異議人間並無親屬及僱傭關
    係，更無利害夙怨，自難認證人有為異議人矯飾陳述之理由
    ，況本案僅係處以罰鍰之交通違規案件聲明異議，按理推斷
    證人應不至於甘冒7年以下偽證罪之風險，而虛偽陳述，故
    該證人之證詞，應可採信。
  (三)且查，異議人於98年6月即在台北之臺灣大車隊擔任計程車
    司機乙節，有臺灣大車隊股份有限公司99年5月27日台車隊
    總字第99028號函可佐，並檢附異議人98年12月29日至99年1
    月14日之派車紀錄到院供參（本院卷第83至89頁）。經本院
    對照異議人之派車紀錄、原處分機關提出系爭汽車之違規查
    詢報表（本院卷第14至18頁）及臺南市政府交通處公有停車
    場管理中心查詢繳費欠費作業表（本院卷第96至101頁）後
    ，更歸整出有下列停車或違規確非異議人所為：
    1.系爭汽車於99年1月4日8時27分至11時27分有於臺南市○
      ○路路旁收費停車格有1次停車紀錄（本院卷第99頁），
      惟異議人於同日8時24分及14時53分於臺北市松山區、中
      山區有載客紀錄（本院卷第86頁）。
    2.系爭汽車於99年1月5日18時48分於臺南市○○路觀海橋下
      路段有超速之違規（本院卷第14頁），惟異議人於同日16
      時4分、18時13分及18時46分於臺北市中山區、中正區有
      載客紀錄（本院卷第86頁）。
    3.系爭汽車於99年1月8日10時50分至11時50分有於臺南市○
      ○路旁收費停車格有1次停車紀錄（本院卷第99頁），惟
      異議人於同日8時19分起至23時31分間於臺北縣、市間有
      17筆載客紀錄，且各筆載客紀錄之最長間隔約2小時（本
      院卷第87頁）。
    4.系爭汽車於99年1月9日18時53分於國道1號岡山收費站南
      下第7車道之ETC車道有」未裝OBU車上機即通過ETC車道」
      與「行駛應繳費之道路未依規定繳費」之2件違規（本院
      卷第14頁），惟異議人於同日18時19分、18時48分及19時
      6分於臺北縣蘆洲市及臺北市士林區、大同區有載客紀錄
      （本院卷第88頁）。
    5.系爭汽車於99年1月11日19時18分至20時18分及20時32分
      至21時32分於臺南市○○路路旁收費停車格有2次停車紀
      錄（本院卷第99頁），惟異議人於同日17時7分及23時46
      分於臺北縣中和市及臺北市中正區、大安區、文山區有4
      次載客紀錄，其中間隔最長6小時，尚不及於臺北與臺南
      往返（本院卷第89頁）。
    6.系爭汽車於99年1月12日9時44分至12時44分、14時0分至
      15時0分及16時12分至17時12分有於臺南市○○路、育平
      路路旁收費停車格有3次停車紀錄（本院卷第99頁），惟
      異議人於同日8時17分、8時52分、9時7分及9時23分於臺
      北市大安區、文山區與臺北縣新店市間有4次載客紀錄（
      本院卷第89頁）。
    7.系爭汽車於99年1月14日8時33分至11時33分有於臺南市○
      ○路路路旁收費停車格有1次停車紀錄（本院卷第99頁）
      ，惟異議人於同日6時39分、7時29分、7時45分及9時8分
      於臺北市文山區、中山區、信義區及內湖區有4次載客紀
      錄（本院卷第89頁）。
    基此可徵，異議人非本件違規之駕駛人之事實，已甚灼然。
  (四)末查，系爭汽車於98年5月25日4時33分在速限110公里之國
    道1號北上306.2公里路段處，經測得其時速126公里，有超
    速16公里之違規；另於同年6月15日4時52分在速限110公里
    之國道1號南下312.6公里路段處，經測得其時速166公里，
    有超速56公里之違規。惟此2次違規均經內政部警政署國道
    公路警察局第4分隊員警攔停舉發，而該汽車之實際駕駛人
    均為第三人張譽齡（男，33歲，出生於民國65年9月26日，
    身分證統一編號：Ｚ000000000號，住臺南市○區○○路1段
    234巷25號），有原處分機關99年4月1日嘉監南字第0990007
    289號函，併附第三人張譽齡之違規查詢報表、內政部警政
    署國道公路警察局公警局交字第Z4C010598號及公警局交字
    第Z4C006931號舉發通知單，與原處分機關嘉監南字第裁74-
    Z4C006931號裁決書等件到院參辦（本院卷第25至27頁）。
    準此，系爭汽車經前述之阿昌售予車行後，應係由第三人張
    譽齡購得使用，異議人已無駕駛系爭汽車違規之可能，足堪
    認定。
  (五)綜上所述，異議人既非本件違規之實際駕駛人，原處分機關
    貿然予以裁罰，於法即有未合。故應由本院裁定將原處分撤
    銷，並另為異議人不罰之諭知，以資適法。
五、據上論斷，應依道路交通管理處罰條例第87條第2項、道路
    交通案件處理辦法第20條，裁定如主文。
中    華    民    國    99    年    6     月    30    日
                  交通法庭   法  官  廖建彥
以上正本證明與原本無異。
如不服本裁定應於送達後5日內向本院提出抗告狀（應附繕本）
。
                             書記官  吳揆滿
中    華    民    國    99    年    6     月    30    日

司法院資訊處製作；財團法人民間司法改革基金會備份。
